臺灣士林地方法院民事判決
107年度建字第99號
原      告  鎂華應材科技股份有限公司
法定代理人  陳靜琪  
訴訟代理人  謝明峯  
            陳慶尚律師
複代理人    王兆華律師
被      告  富力奇實業有限公司
法定代理人  簡唯儂  
訴訟代理人  呂詩虹  
            江百易律師
            劉欣怡律師
上列當事人間請求給付工程款事件，本院於民國111年9月5日言
詞辯論終結，判決如下：
    主  文
被告應給付原告新臺幣貳佰零貳萬捌仟柒佰柒拾伍元，及自民國
一○八年五月七日起至清償日止，按週年利率百分之五計算之利
息。
原告其餘之訴駁回。
訴訟費用由被告負擔百分之九十一，餘由原告負擔。
本判決第一項於原告以新臺幣陸拾柒萬陸仟貳佰伍拾捌元為被告
供擔保後，得假執行。但被告以新臺幣貳佰零貳萬捌仟柒佰柒拾
伍元為原告預供擔保，得免為假執行。
原告其餘假執行之聲請駁回。
    事  實  及  理  由
壹、程序部分：
    按訴狀送達後，原告不得將原訴變更或追加他訴，但請求之
    基礎事實同一、擴張或減縮應受判決事項之聲明者，不在此
    限，民事訴訟法第255條第1項第2、3款定有明文。本件原告
    起訴時，原聲明請求：㈠被告應給付原告新臺幣(下同)221萬
    8,862元，及自民國106年3月21日起至清償日止，按週年利
    率百分之五計算之利息。㈡願供擔保請准宣告假執行。嗣於
    訴訟進行中變更其聲明，其終聲明為：㈠被告應給付原告218
    萬948元，及自106年3月21日起至清償日止，按週年利率百
    分之五計算之利息。㈡被告應給付原告3萬3,481元。㈢願供擔
    保請准宣告假執行（見本院卷一第163、164頁民事變更訴之
    聲明暨準備㈢狀）。經核原告上開聲明之變更，係基於兩造
    間同一承攬工程之基礎事實，而變更及減縮應受判決事項之
    聲明，於法並無不合，應予准許。
貳、實體部分：
一、原告主張：
  ㈠兩造於105年6月20日簽訂工程承攬合約書（下稱系爭承攬契
    約），承攬潔淨室內裝工程（下稱系爭工程），約定原工程
    工程款為582萬77元，追加工程之工程款32萬7,390元。按系
    爭承攬契約第7條之約定，被告應於「契約簽立時」、「工
    程完工時」、「工程驗收合格時」、「追加工程款」等四階
    段，分別支付174萬6,023元（總工程款之30%金額）、349萬
    2,046元（總工程款之60%金額）、58萬2,008元（總工程款
    之10%金額）、32萬7,390元。系爭工程業於105年9月8日完
    工、105年11月7日完成驗收，並開立完工款349萬2,046元之
    發票（下稱完工款發票）於同年9月13日將系爭工程之銷貨
    憑單及完工款發票一併交予被告簽名收受。自完工驗收後被
    告尚有本金218萬948元及遲延利息3萬3,481元未給付。
  ㈡原告於系爭工程完工後，即通知被告進行驗收程序，並由被
    告公司廠長就報價單上所約定之設備及內容逐一核對，並確
    認工程項目、設備數量及品項內容均為無誤，於確認後在驗
    收單上簽名為證。又系爭工程完工後，原告公司亦進行試車
    程序（針對系爭工程之設備功能是否正常進行測試之程序）
    其測試結果均無問題，原告亦有針對「無塵環境是否合格」
    進行測試，並做成測試報告，並於105年11月8日將該測試報
    告交付予被告。倘測試結果如被告所述有瑕疵，為何原告多
    次向被告要求清償積欠工程款時，未曾見被告以書面等方式
    向原告表明有此等瑕疵要求改善，故原告否認有被告所列之
    瑕疵。「操作說明書」、「品質證明」、「保證書」、「設
    備供應商資料」等文件與驗收結果是否符合被告之要求無關
    ，僅為後續作為該工程之廠房、無塵室等運作上之相關文件
    。原告既已透過驗收單確認設備品項數量無誤，並經由試車
    程序確認設備運作正常，且依專業規範標準作成測試報告以
    確認無塵室之環境符合規範標準，即足證明原告已依系爭承
    攬契約完成驗收，被告自應負給付報酬之責。
　㈢又被告雖主張依民法第502條之規定解除系爭承攬契約，惟其
    業已罹於民法第514條短期時效之規定，且原告確實具有無
    塵室承攬能力，被告自不得依民法第512條終止系爭承攬契
    約，末按民法第511條之規定，適用於「工作未完成前」，
    本件系爭工程既已於105年9月29日完工驗收，即不符合本條
    之要件，退步言之，縱由被告終止系爭承攬契約，原告公司
    就已存在之本案報酬請求權，亦不受契約終止影響。為此依
    系爭承攬契約法律關係提起本訴等語，並聲明：⒈被告應給
    付原告218萬948元，及自106年3月21日起至清償日止，按週
    年利率百分之五計算之利息。⒉被告應給付原告3萬3,481元
    。⒊願供擔保請准宣告假執行。
二、被告則以：
  ㈠原告並未依債之本旨提出給付。原告承作系爭工程須依兩造
    所簽訂系爭承攬契約：「十、施工及驗收1.本工程依乙方所
    提供如附件之設計圖即施工說明書所載明細及所規定內容施
    工及驗收…」，以及合約附件工程報價單所載之「2F潔淨室
    條件：潔淨度1000,000、溫度22-26℃、濕度60-70%、照度80
    0lux、換氣量25次/h、壓力25pa」完成承攬之工作，始足認
    為已依債之本旨而為給付。原告所提之無塵環境合格測試報
    告，雖係由第三人鈦華科技股份有限公司出具，惟該公司設
    址同原告公司，顯然非由第三方單位進行檢測，是否確實有
    進行檢測誠屬可疑，縱有該測試過程，亦未經雙方同意或共
    同委託，不能認為該測試報告之內容為可信或被告已經同意
    。另原告所提之試車過程等資料均為原告片面之主張，被告
    均未參與其過程。
  ㈡系爭工程原告從未向被告表示完工，被告於原告施工期間亦
    不斷發現明顯之施工瑕疵要求原告處理以免遲誤完工期限。
    詎料，系爭工程除有諸多瑕疵未有改善外，原告更未曾以任
    何書面申請驗收，原告提出之「驗收單」僅為報價單而已，
    並無足認為係工程驗收文件，被告公司之人員縱有簽收至多
    僅表示收到而已。又兩造約定完工期限為105年8月30日，至
    今逾時已久，原告仍無法完成系爭工程，因原告未於約定之
    期限內完成無塵室之施作，遲延完工對被告所造成之損害甚
    鉅，爰依民法第502條第2項、第512條、第511條規定主張解
    除或終止系爭承攬契約。並聲明：1.原告之訴及假執行之聲
    請均駁回。2.如受不利之判決，願供擔保免為假執行。
三、本院之判斷：
　㈠原告主張兩造於105年6月20日簽系爭承攬契約，由原告承攬
    施作系爭工程，約定原工程工程款為582萬77元，追加工程
    工程款32萬7,390元等情，為被告所不爭執，原告此部分主
    張應堪信為真實。惟就原告主張系爭工程業已完工一節，則
    為被告所否認，並以前詞置辯。
　㈡系爭工程是否已經完工？
　⒈按稱承攬者，謂當事人約定，一方為他方完成一定之工作，
    他方俟工作完成，給付報酬之契約。民法第490條定有明文
    。是承攬屬報酬後付性質，除當事人間另有特約外，定作人
    僅對於承攬人完成之工作，負有給付報酬之義務。次按當事
    人主張有利於己之事實者，就其事實有舉證之責任，民事訴
    訟法第277條前段定有明文。本件原告主張系爭工程業已完
    工之事實，既為被告所否認，即應由原告就前開有利於己之
    事實舉證證明之。
  ⒉經查，原告主張系爭工程業已完工，無非以其提出之原證3報
    價單上由被告廠長簡亦群簽收之資料（本院卷一第90至96頁
    ），及潔淨室內裝工程測試報告、銷貨憑單、試車照片（本
    院卷一第58至89、97至124頁）等件為據。依原告前員工即
    證人李家源於審理中證稱：本工程部分為一樓無塵室，及二
    樓辦公室、倉庫之興建，追加工程部分為業主在執行過程中
    希望修改部分，例如：設備機器是單相220V改成三相380V電
    源，及空調箱移位等事宜，項目有很多只能列舉一二，伊記
    得於105年9月8日已經會同業主端廠務宋韋良進行工程初步
    驗收及功能測試，追加工程大約在105年10月20號左右完工
    ，本工程在9月8日進行初步完工驗收後，會由業主提出缺失
    改善部分，缺失改善部分就是從9月8日到9月29日改善完成
    ，9月29日當天並由宋韋良及廠長簡亦群與伊進行複驗，因
    為業主端遲遲未付款項，所以由謝明峯至業主端協調，才決
    定當下就是以現在為止，沒有做的部分就是剔除，驗收完後
    有回報給業主端廠長簡亦群並經由廠長再次確認，由廠長在
    驗收單上簽名劃押日期，鈞院卷262-265頁測試單據上測試
    數據是本工程完工後測試潔淨度之數據，簽名日期為簡亦群
    寫的，之後把測試數據拿回公司製作正式報告，兩者數據是
    吻合的，原證11追加工程報價單是當時謝明峯拿著報價單去
    找業主溝通協調，報價單上劃掉就是當時還沒做，業主就剔
    除未施作部分，這部分不做了，剩下沒畫線就是已經做完的
    ，當場宋韋良有點收，但原證11沒有簽名是因為有幾項沒有
    做完，簡亦群的意思是等到全部做完才要做簽名驗收動作，
    伊跟簡亦群、宋韋良是在謝明峯去的兩天前確認，當時候約
    有兩到三項未完成，直到謝明峯去的當天只剩一項未完成，
    就是地板施作不銹鋼花板未完成等語（見本院卷一第280至2
    86頁筆錄）。而依原告所提原工程報價單（本院卷一第90至
    96頁），其上雖有就相關施工項目勾選，此外並無代表完工
    、驗收之註記，另對照原告所提追加工程報價單（本院卷一
    第146頁），其上則無任何勾選註記符號，僅就「室內裝修
    工程」中「地板施作不鏽鋼花板」項目予以剔除。依證人李
    家源之證述內容，可知於105年9月28日會同廠長簡亦群進行
    驗收，但並無製作逐項紀錄之施工確認或驗收報告，而於原
    工程報價單上勾選項目僅得認定確有施工，至有無完工則缺
    乏證據佐證。況依追加工程報價單上亦無任何勾選或表示完
    工之紀錄，則原告僅憑原工程報價單有勾選項目，主張系爭
    工程業已完工，尚乏依據。
  ⒊再本件送請財團法人中華工商研究院鑑定系爭工程是否業已
    完工，依該院檢送之鑑定研究報告書（外放資料），其中追
    加工程中「室內裝修工程」，除已刪除項目「地板施作不鏽
    鋼花板」外，其餘項目並未施作，此與證人李家源前開證述
    內容不符。原告復主張「室內裝修工程」兩造已合意刪除，
    並由原告員工謝明峯於審理中證稱：10月14日時與被告老闆
    去確定，確認第九項室內裝修工程不做，有畫粉紅色的代表
    說再追加是已經完成的，原證19報價單所記載之工程項目，
    除了第九項室內裝修工程以外的一至八、十、十一，都被劃
    記螢光筆，並於下方記載「有施工追加311,800 未稅X1.05=
    327,390 已施工追加款金額」，311,800是已完成項目的加
    總金額，X1.05 是加計營業稅等語（見本院卷二第193至195
    頁筆錄）。但對造原告所提原證11、19之追加工程報價單（
    本院卷一第146至147、347頁），同一份報價單上，原證19
    追加工程報價單多出「有施工追加311,800 未稅X1.05=327,
    390 已施工追加款金額」等字眼，則該文字應屬事後追加註
    記，兩造間有無就追加工程中「室內裝修工程」全部項目不
    予施作，尚非無疑。
  ⒋原告雖提出潔淨室內裝工程測試報告（本院卷一第58至88頁
    ），主張系爭工程符合無塵環境而已完工等語。但依系爭承
    攬契約第10條第4項約定：「本工程完竣，乙方（即原告）
    整理工地後，應向甲方書面申請驗收，經甲方或其指定之人
    判定合格發出合格書面通知後，始為驗收完成」，但依卷內
    資料，除無原告書面申請驗收資料外，被告有無共同參與驗
    收，及判定合格發出合格書面通知，亦乏相關資料。而潔淨
    室內裝工程測試報告上所載檢驗單位為「鈦華科技股份有限
    公司」，除由原告員工謝明峯於其上用印，該報告所載測試
    人員亦為原告員工李家源，是該份測試報告由原告自行出具
    ，無法證明系爭工程業已完成驗收，原告依此主張系爭工程
    業已完工，自不足採。　　
  ⒌再依財團法人中華工商研究院之鑑定研究報告書所載，關於
    鑑定標的之調查結果暨紀錄上備註欄註記「註一（拆除清運
    類）」、「註二（拆除改裝類）」、「註三（工料另件類）
    」、「註四（勞務類）」之未施作項目，鑑定研究報告書稱
    上開工項係依據現場勘驗已不復見工項原狀，自無法經由已
    拆改完成之現況得以檢視或清點工項內容，或僅得以利用局
    部未覆蓋區域進行描述或敘明該工項現況，故現場勘驗無法
    精確檢視與確認實際裝設之全貌現況、數量及規格。因上開
    工項為無敘明細項規格與數量等詳細資訊，或為假設工程、
    勞務費用等非屬移交定作人之工作物，致無法依現場勘驗情
    形確認，但此部分為被告所不爭執（見本院卷二第160、229
    頁），則此部分應認為應屬完工項目。至鑑定研究報告書所
    列其餘未施作項目，茲認定如下：
　⑴空調主機：本項目之施作結果記載為「否」，備註欄記載「
    動力：3ψ-308V」，此部分與報價單上規格動力記載「3ψ-22
    0V」不符。但依證人李家源於審理中證稱：本工程部分為一
    樓無塵室，及二樓辦公室、倉庫之興建，追加工程部分為業
    主在執行過程中希望修改部分，例如：設備機器是單相220V
    改成三相380V電源，及空調箱移位等事等語（見本院卷一第
    280頁筆錄），就空調主機部分於施作過程中自單相220V改
    成三相380V電源，復有原告所提原證18施工圖內配電單線圖
    ㈠、㈡、㈢配置圖（本院卷一第342至344頁）在卷可參，此部
    分既應被告要求更改施作，應認此部分項目為已施作。
　⑵空調箱：本項目之施作結果記載為「否」，備註欄記載「型
    號：AHU-1、風量：32000CMH、馬達；20HP-4P」，此部分與
    報價單上規格「型號：AH-33.5S、風量：2590CFM、風機馬
    達：5HP-4P」不符。被告雖抗辯原合約報價單內附有原證17
    （本院卷一第324頁）空調箱規格，現場施作項目與空調箱
    規格相符。但依卷內證據資料，原告所提原證17之空調箱規
    格係附於潔淨室內裝工程測試報告規格說明內（見本院卷一
    第86頁），而非原報價單所附文件，原告抗辯符合原約定規
    格云云，自非可採。但就該空調箱之風量性能而言，現場施
    作之空調箱效能較原訂規格為佳，從該設備之功能性判斷，
    應認本件項目為已施作。
　⑶分離式冷氣：本項目之施作結果記載為「否」，備註欄記載
    「現場確認為APTON」，是此部分為冷氣廠牌與原報價單上
    所載不同。但設備冷氣品牌之不同，並不必然性能即有不同
    。依原告工程報價單僅記載「禾聯分離式冷氣（壁掛型）2R
    T」，就冷氣機採取壁掛方式施作外，並無特定之型號、機
    種、功能，依此應認屬例示說明。況冷氣性能之差異，應屬
    工作物有無瑕疵之問題，而非完工與否之問題，故原告現場
    已施作分離式冷氣8台，應認本件項目為已施作。
　⑷更衣區門扇互鎖功能：本項目之施作結果記載為「否」，備
    註欄記載「變更設計，未施作」，此項目既屬應被告要求變
    更設計，原告即無施作之必要。
　⑸設備電力：關於其中電力分電盤「NFB 3P-250AF 225AT（1只
    ）」、「NFB 2P-50AF 40AT BH（3只）」、「NFB 2P-50AF 
    20AT BH（3只）」、「NFB 3P-100AF 50AT（2只）」、「NF
    B 3P-100AF 75AT（2只）」、「NFB 3P-100AF 30AT（1只）
    」、「NFB 3P-100AF 20AT（2只）」、「NFB 2P-100AF 20A
    T（8只）」、「NFB 2P-100AF 30AT（1只）」、「NFB 2P-1
    00AF 40AT（2只）」記載未施作。原告雖主張依口罩廠通常
    規格報價，之後因被告陸續提供設備之實際規格及要求更改
    配電，配電盤遂隨之修正云云。但此部分僅為原告單方面陳
    述，並未舉出證據證明有上開情事，且原告不願意再聲請補
    充鑑定（見本院卷二第193、229頁筆錄），是原告此部分主
    張並不可採，應認原告此項目並未施作。
　⑹鋁線槽L型接頭300*100（2只）：施作結果記載為「否」，備
    註欄記載「1只」，原告雖主張原契約僅預估現場施作材料
    ，惟現場施作因地制宜，隨現場線路變更，所用之材料自亦
    隨之增減等語。但此部分僅為原告單方面陳述，並未舉出證
    據證明有上開情事，是原告此部分主張並不可採，應認原告
    此項目並未施作完畢。
　⑺燈具220V迴路（8迴）：施作結果記載為「否」，備註欄記載
    「5只」，原告主張迴路數係因現場狀況調整，但此部分僅
    為原告單方面陳述，並未舉出證據證明有上開情事，是原告
    此部分主張並不可採，應認原告此項目並未施作完畢。
　⑻照明開關三切220V附蓋版（6只）：施作結果記載為「否」，
    備註欄記載「三切開關1只、雙切開關5只」，原告主張係因
    現場狀況調整，但此部分僅為原告單方面陳述，並未舉出證
    據證明有上開情事，是原告此部分主張並不可採，應認原告
    此項目並未施作完畢。
　⑼緊急照明16組：施作結果記載為「否」，備註欄記載「9組」
    ，原告主張係因現場狀況調整，但此部分僅為原告單方面陳
    述，並未舉出證據證明有上開情事，是原告此部分主張並不
    可採，應認原告此項目並未施作完畢。
　⑽逃生燈16組：施作結果記載為「否」，備註欄記載「9組」，
    原告主張係因現場狀況調整，但此部分僅為原告單方面陳述
    ，並未舉出證據證明有上開情事，是原告此部分主張並不可
    採，應認原告此項目並未施作完畢。
　⑾至其餘項目「燈具220V安裝75盞（實際施作84盞）」、「燈
    具220V配線出口75盞（實際施作84盞）、「插座110V雙插孔
    附接地19只（實際施作55-60只）」、「照明開關單切220V
    附蓋板12只（實際施作15-18只）」、「A/S配電1台（實際
    施作2台）」、「東亞照明T5*28W*3、70盞(實際施作84盞）
    」、「ABS出風口12"、14只（實際施作18只）」，施作結果
    雖記載為「否」，但原告施作數量均多於原約定數量，應認
    原告此部分已施作完畢。
　⑿追加工程中「業主口罩機3相220V改1相220V（採新增50kva變
    壓器」，施作結果記載為「否」，備註欄記載「38mm²為3ψ2
    20V變壓器一次測電壓」、「60mm²為3ψ220V變壓器一次測電
    壓」、「3P100AT-2只」、「2P30AT-4只」。依原告所提施
    工確認單（本院卷一第348頁），記載「業主口罩機3相220V
    改1相220V（採新增50kva變壓器）」，但依變更後規格原告
    有無施作完成，原告雖主張係因被告提供錯誤之電力資料所
    致，各機台定位後，再重新追加配電費用，而依照現場狀況
    調整等語。但此部分僅為原告單方面陳述，並未舉出證據證
    明有上開情事，是原告此部分主張並不可採，應認原告此項
    目並未施作完畢。
　⒀另追加工程中「室內裝修工程」部分，除其中「地板施作不
    鏽鋼花板」項目，兩造同意刪除，其餘項目則未見兩造合意
    刪除，已如前述，應認此部分項目原告並未施作。
  ⒌以上，系爭工程因有尚未施作完畢之項目，原告以系爭工程
    業已完工為由，請求給付剩餘工程款，並無理由。
　㈢被告抗辯解除或終止系爭承攬契約，有無理由？
　⒈民法第502條：
　  按因可歸責於承攬人之事由，致工作逾約定期限始完成，或
    未定期限而逾相當時期始完成者，定作人得請求減少報酬或
    請求賠償因遲延而生之損害。前項情形，如以工作於特定期
    限完成或交付為契約之要素者，定作人得解除契約，並得請
    求賠償因不履行而生之損害。民法第502條第1、2項定有明
    文。因可歸責於承攬人之事由，遲延工作，顯可預見其不能
    於限期內完成而其遲延可為工作完成後解除契約之原因者，
    定作人得解除契約。然民法第255條所謂依契約之性質，非
    於一定時期為給付不能達其契約之目的者，係指就契約本身
    ，自客觀上觀察，即可認識非於一定時期為給付不能達契約
    目的之情形而言。又所謂依當事人之意思表示，非於一定時
    期為給付不能達其契約之目的者，必須契約當事人間有嚴守
    履行期間之合意，並對此期間之重要（契約之目的所在）有
    所認識。又定作人得依民法第502條規定以承攬人逾期為由
    而解除契約者，亦須以工作於特定期限完成或交付為契約要
    素者，始足當之，並非單純約定施工或完工期限即足。查系
    爭承攬契約第6條工程期限約定：「2016/8/30」，雖定有工
    程期限，然系爭承攬契約目的為潔淨室內裝工程，縱未於工
    程期間內完工，亦不妨礙將來系爭承攬契約目的之達成，且
    系爭承攬契約第8條第3項約定完工期限變更之情形、第11條
    亦有逾期罰款之約定，是系爭工程縱未能如期完工，亦僅係
    給付違約金，故系爭承攬契約所訂之完工期限，非依契約之
    性質或當事人之意思表示，非於一定時期為給付不能達其契
    約之目的，亦未以工作於特定期限完成或交付為契約要素，
    自無民法第502條之解約事由。是本件被告主張依民法第502
    條第2項解除系爭承攬契約，並無理由。
　⒉民法第512條：
　　按承攬之工作，以承攬人個人之技能為契約之要素者，如承
    攬人死亡或非因其過失致不能完成其約定之工作時，其契約
    為終止。民法第512條第1項定有明文。依其立法意旨稱：「
    按承攬之工作，係以承攬人個人之技能，為契約之要素者。
    如承攬人於工作進行中死亡，或非由於承攬人之過失，而不
    能完成約定之工作，於此情形，應許終止契約。蓋以此種工
    作，既非他人所能代為完成，自應許其解約，較為適當也。
    」是承攬之工作有賴承攬人個人之技能，且該工作無法由他
    人代為完成時，於承攬過程中，因承攬人喪失技能時，始有
    該條規定之適用。惟本件係原告就系爭工程有無施作完成所
    生之糾紛，且非原告於施作過程中喪失技能及系爭工程無法
    由他人代為完成之情形，被告主張依民法第512條第1項規定
    終止契約，並無理由。
　⒊民法第511條：
　  按工作未完成前，定作人得隨時終止契約。但應賠償承攬人
    因契約終止而生之損害。民法第511條定有明文。蓋工作之
    完成，係基於定作人之利益及需求，如定作人認工作之完成
    ，對其已無意義或利益時，應允許定作人於工作完成前，得
    隨時任意終止承攬契約，以免繼續無利益或無意義之工作，
    但應賠償承攬人因契約終止所生之損害，以兼顧承攬人之權
    益，此乃民法第511條規定所由設（最高法院103年度台上字
    第619號判決意旨參照）。定作人依民法第511條規定終止承
    攬契約後，因承攬契約在終止前仍屬有效，是定作人應賠償
    因契約終止而生之損害，自包括承攬人已完成工作部分之報
    酬。系爭工程雖未完工，但被告於審理中於108年5月6日言
    詞辯論期日依民法第511條規定終止系爭承攬契約（見本院
    卷一第181頁筆錄），依上述說明，原告就其已施作項目仍
    得依系爭承攬契約請求報酬。
　㈣原告得請求之工程款數額為何？
　⒈被告於審理中依民法第511條規定終止系爭承攬契約，原告仍
    得就其已施作請求報酬，因原告不願繼續就其已施作項目繼
    續聲請鑑定（見本院卷二第161頁筆錄、第172頁民事陳報狀
    ），本院僅得就鑑定研究報告書所載未施作項目扣除該項目
    之工程款。依原告所提原證27原工程詳細單價報價單（本院
    卷二第175至178-2頁）及追加工程價單上各項目所列單價，
    茲審酌如下：
　⑴更衣區門扇互鎖功能：本項目應被告要求變更設計，原告並
    無施作，則該項之工程款1萬2,500元應予扣除。
　⑵設備電力中關於電力分電盤「NFB 3P-250AF 225AT（1只）」
    、「NFB 2P-50AF 40AT BH（3只）」、「NFB 2P-50AF 20AT
     BH（3只）」、「NFB 3P-100AF 50AT（2只）」、「NFB 3P
    -100AF 75AT（2只）」、「NFB 3P-100AF 30AT（1只）」、
    「NFB 3P-100AF 20AT（2只）」、「NFB 2P-100AF 20AT（8
    只）」、「NFB 2P-100AF 30AT（1只）」、「NFB 2P-100AF
     40AT（2只）」並未施作，此部分應扣除之工程款為1萬3,4
    40元。
　⑶鋁線槽L型接頭300*100應施作2只，原告僅施作1只，以每只
    單價1,350元計算，此部分扣除之工程款為1,350元。
　⑷燈具220V迴路應施作8迴，原告僅施作5迴，以每迴單價1,500
    元計算，此部分扣除之工程款為4,500元。
　⑸照明開關三切220V附蓋版應施作6只，原告僅施作1只，以每
    只單價450元計算，此部分應扣除之工程款為2,250元。
　⑹緊急照明應施作16組，原告僅施作9組，以每組單價500元計
    算，此部分應扣除之工程款為3,500元。
　⑺逃生燈應施作16組，原告僅施作9組，以每組單價500元計算
    ，此部分應扣除之工程款為3,500元。
　⑻追加工程「業主口罩機3相220V改1相220V（採新增50kva變壓
    器」項目並未施作，則該項之工程款7萬2,000元應予扣除。
　⑼追加工程「室內裝修工程」項目並未施作，因原告起訴所請
    求之工程款即未包含該項目所列金額，故本項目工程款即不
    再重複扣除。
　⒉因系爭承攬契約中約定總工程款除報價單所列外，尚加計百
    分之五營業稅，以上，本件應扣除之工程款數額為11萬8,69
    2元【（12500+13440+1350+4500+2250+3500+3500+72000）×
    1.05】元。
　㈤系爭工程原工程工程款582萬77元及追加工程工程款32萬7,39
    0元，扣除已付工程款400萬元、未施作項目工程款11萬8,69
    2元，原告尚得請求工程款202萬8,775元。按給付無確定期
    限者，債務人於債權人得請求給付時，經其催告而未為給付
    ，自受催告時起，負遲延責任；其經債權人起訴而送達訴狀
    ，或依督促程序送達支付命令，或為其他相類之行為者，與
    催告有同一之效力；遲延之債務，以支付金錢為標的者，債
    權人得請求依法定利率計算之遲延利息；應付利息之債務，
    其利率未經約定，亦無法律可據者，週年利率為百分之 五
    。民法第229條第2項、第233條第1項本文及第203條分別定
    有明文。原告提起本件訴訟之初，因系爭工程尚未完工，本
    無請求給付承攬報酬之權利，至被告於108年5月6日言詞辯
    論期日依民法511條終止系爭承攬契約後，被告始有就已施
    作項目給付工程款之義務，故被告自108年5月7日應負遲延
    給付責任。依上開規定，原告請求自108年5月7日起，按週
    年利率百分之五計算之遲延利息，為有理由，逾此範圍之利
    息請求，則無理由。
四、綜上所述，原告基於系爭承攬契約法律關係，請求被告給付
    202萬8,775元，及自108年5月7日起至清償日止，按週年利
    率百分之5計算之利息，為有理由，應予准許。逾上開範圍
    之請求，則無理由，應予駁回。
五、兩造均陳明願供擔保，請准宣告假執行及免為假執行。就原
    告勝訴部分，經核於法要無不合，爰分別酌定相當之擔保金
    額，予以准許；至原告敗訴部分，其假執行之聲請因失所附
    麗，應併予駁回之。
六、本件事證已臻明確，兩造其餘之攻擊或防禦方法及未經援用
    之證據，經本院斟酌後，認為均不足以影響本判決之結果，
    自無一一詳予論駁之必要，併此敘明。
七、據上論結，原告之訴為一部有理由、一部無理由，依民事訴
    訟法第79條、第390條第2項、第392條第2項，判決如主文。
中　　華　　民　　國　　111 　年　　10　　月　　3 　　日
                          民事第二庭
                              法  官  辜  漢  忠  
以上正本係照原本作成。
如對本判決上訴，應於判決送達後20日內向本院提出上訴狀，若
委任律師提起上訴者，應一併繳納上訴審裁判費，否則本院得不
命補正逕行駁回上訴。
中　　華　　民　　國　　111 　年　　10　　月　　3 　　日
                              書記官  潘  盈  筠